【裁判字號】    99,訴,2091
【裁判日期】    991216
【裁判案由】    侵權行為損害賠償
【裁判全文】
臺灣板橋地方法院民事判決              99年度訴字第2091號
原      告  曾暐傑
被      告  方寵智
上列當事人間請求侵權行為損害賠償事件，原告提起刑事附帶民
事訴訟，經本院刑事庭裁定移送前來（99年度簡附民字第244 號
），本院於民國99年11月25日言詞辯論終結，判決如下：
    主    文
被告應給付原告新臺幣捌仟元。
原告其餘之訴駁回。
訴訟費用由被告負擔五之分四，餘由原告負擔。
本判決第一項得假執行。
原告其餘假執行之聲請駁回。
    事實及理由
一、原告起訴主張：
  (一)兩造自民國81年4 月起先後居住於門牌號碼臺北縣板橋市○
    ○街43巷6 號公寓內，同棟公寓抽水馬達係連接原告住家電
    路供電，電費應由同棟用戶共同分擔。惟被告拒付每期抽水
    馬達電費達17年，多次口出穢言，惡言謾罵及恐嚇要對原告
    家屬不利，並於97年12月起，無故每日不分早晚多次持大型
    榔頭敲打破壞原告住家牆面外側之公用樓梯牆面，致原告與
    其家屬承受極大壓力及恐懼。嗣於98年4 月15日上午10時30
    分許，被告又持相同大型榔頭不斷敲打原告住家外側公用樓
    梯間牆面，造成住家牆面嚴重毀損龜裂，原告因不堪被告長
    期恐嚇騷擾與毀損，遂於同日上午10時45分報警處理，被告
    除於到場員警面前承認牆壁是他敲打外，更口出穢言以三字
    經辱罵原告，誣指原告為「流氓」、「他們就是怕人家搜，
    看裡面有沒有毒品啦，有沒有槍枝啦」等語，嚴重侮辱原告
    名譽。
  (二)被告誣指原告為「流氓」、「他們就是怕人家搜，看裡面有
    沒有毒品啦，有沒有槍枝啦」等語，此妨害名譽行為業經本
    院99年度簡上字第987 號判處拘役10日確定，實有公然侮辱
    之故意，原告之名譽權業已受被告不法之侵害，且與被告之
    不法行為間有相當因果關係存在，爰依侵權行為之法律關係
    提起本件訴訟，並聲明被告賠償原告新臺幣（下同）66萬元
    之非財產上損害賠償金；願供擔保請准宣告假執行。
二、被告則以：被告生性魯莽，易有不雅詞句出現，與被告熟悉
    者均知此為被告說話習慣，至原告所指於98年4 月15日上午
    10時40分許對原告妨害名譽乙事，係被告表達方式不佳，雖
    有穢言，但並無毀壞原告名譽之意，縱經刑事法院判處拘役
    10日，亦不能認被告應負損害賠償責任，且原告未就被告如
    何妨害其名譽，其名譽受損程度、賠償計算方式及因果關係
    提出說明或舉證，其請求難認有據等語置辯，並聲明駁回原
    告之訴。
三、兩造所不爭執之事實：
  (一)兩造為同棟公寓鄰居，該棟公寓抽水馬達係連接原告住家電
    路，電費由同棟用戶共同分擔，兩造因電費分擔乙事發生爭
    執已有數年，被告前曾持大型榔頭敲打原告住家牆面外側公
    用樓梯牆面。
  (二)被告於98年4 月15日上午10時45分在兩造住處樓下，指稱原
    告為「流氓」、「他們就是怕人家搜，看裡面有沒有毒品啦
    ，有沒有槍枝啦」等語，此妨害名譽行為業經本院99年度簡
    上字第987 號判處拘役10日確定，
四、被告雖否認有不法行為或故意侵害原告名譽權，然被告並不
    否認於上開時、地對原告陳述前揭言語，復有原告所提錄音
    檔轉換譯文附卷可稽（見本院卷第29頁- 第32頁），足認被
    告前揭言語，已不法侵害原告之名譽權。又被告因上開行為
    ，業經本院刑事庭以99年度簡字第4401號刑事簡易判決判處
    被告犯公然侮辱人罪，處拘役10日，如易科罰金，以1,000
    元，兩造雖均對前開判決不服提起上訴，惟經本院以99年度
    簡上字第987 號刑事判決駁回兩造上訴而告確定在案，亦有
    上開刑事判決在卷可參，亦同本院前揭審認，亦認被告所辯
    並不足採。
五、按因故意或過失，不法侵害他人之權利者，負損害賠償責任
    ；不法侵害他人之名譽而情節重大者，被害人雖非財產上之
    損害，亦得請求賠償相當之金額。其名譽被侵害者，並得請
    求回復名譽之適當處分。民法第184 條第1 項前段、第195
    條第1 項分別定有明文。又上開法文所謂相當，自應以實際
    加害情形與其名譽影響是否重大，及被害者之身分地位與加
    害人經濟狀況等關係定之。而慰撫金之賠償須以人格權遭遇
    侵害，使精神上受有痛苦為必要，其核給之標準固與財產上
    損害之計算不同，然非不可斟酌雙方身分資力與加害程度，
    及其他各種情形核定相當之數額，有最高法院47年台上字第
    1221號及51年台上字第223 號判例要旨可資參照。本件被告
    以前開言詞公然侮辱原告，依一般社會通念，其不法行為足
    以使原告於社會上之評價受到貶損，原告自受有精神上痛苦
    ，是原告主張名譽權受損害而請求精神上賠償，核無不合。
六、經查，原告陳稱其畢業於德霖技術學院，目前從事設計師工
    作，每月收入約32,000元；被告則陳稱其自憲兵專科學校畢
    業，現無工作，身無恆產，另罹患情感性精神病等語，兩造
    對於彼等前揭陳述亦不爭執，亦有兩造分別提出之畢業證書
    、工作證明及轉診單（見本院卷第24-27 頁、第63頁），經
    本院審酌兩造教育程度、身分、社會地位、經濟狀況及原告
    所受名譽損害之程度等一切情狀，認原告請求被告賠償非財
    產上損害即精神慰撫金66萬元，核屬過高，應以8,000 元為
    適當，原告逾此部份之請求，自不應准許。
六、從而，原告依侵權行為之規定，請求被告給付原告8,000 元
    ，為有理由，應予准許；逾上開範圍之請求，為無理由，應
    予駁回。
七、末按所命給付之金額或價額未逾50萬元之判決，法院應依職
    權宣告假執行，民事訴訟法第389條第1項第5 款定有明文，
    本件就原告勝訴部分，被告應給付之金額既未逾50萬元，爰
    依職權宣告假執行。至原告敗訴部分，其假執行之聲請亦失
    所附麗，應併予駁回。
八、結論：原告之訴為一部有理由，一部無理由，依民事訴訟法
    第79條、第389 條第1 項第5 款，判決如主文。
中    華    民    國    99    年    12    月    16    日
                  民事第二庭    法  官  吳振富
以上正本係照原本作成。
如對本判決上訴，須於判決送達後20日內向本院提出上訴狀。
中    華    民    國    99    年    12    月    16    日
                                書記官  江文彬

司法院資訊處製作；財團法人民間司法改革基金會備份。
